【裁判字號】    98,交聲,2513
【裁判日期】    981008
【裁判案由】    聲明異議
【裁判全文】
臺灣高雄地方法院交通事件裁定      98年度交聲字第2513號
原處分機關  高雄市政府交通局
法定代理人  甲○○
異  議  人
即受處分人  乙○○
上列受處分人因違反道路交通管理處罰條例案件，不服高雄市政
府交通局民國98年8 月31日所為之處分（原處分案號：高市交裁
字第裁32-BB0000000號），聲明異議，本院裁定如下：
    主  文
異議駁回。
    理  由
一、原處分意旨略以：異議人即受處分人乙○○於民國98年3 月
    2 日9 時47分許，駕駛車牌號碼VBV-399 輕型機車，行經高
    雄市○○○路與桂林路口有燈光號誌管制之交岔路口時，因
    「闖紅燈」之違規，經固定式線圈感應照相系統拍照採證逕
    行舉發，爰依道路交通管理處罰條例第53條第1 項規定，裁
    處異議人罰鍰新臺幣（下同）1,800 元。
二、異議意旨略以：異議人於98年3 月2 日行經高雄市○○○路
    與桂林路口，看到紅燈後，煞車停至斑馬線上，俟見到左邊
    橫向桂林路紅燈亮起，且在旁的其他機車亦開始前進，以為
    直向三多二路綠燈亮起，才騎動機車前行。異議人並無闖紅
    燈之犯意，可能係旁邊的機車壓線，而非異議人之機車壓線
    啟動拍照，爰依法聲明異議，請求撤銷原處分云云。
三、按汽車駕駛人駕駛汽車，應遵守道路交通標誌、標線、號誌
    之指示；汽車行駛至交岔路口，其行進、轉彎應遵守燈光號
    誌；車輛面對「圓形紅燈」之行車管制號誌係表示禁止車輛
    通行，並不得超越停止線或進入路口，道路交通安全規則第
    90條前段、第102 條第1 項，道路交通標誌標線號誌設置規
    則第206 第5 款第1 目分別定有明文。再者，汽車駕駛人，
    行經有燈光號誌管制之交岔路口闖紅燈者，處1,800 元以上
    5,400 元以下罰鍰，並應記違規點數3 點，道路交通管理處
    罰條例第53條第1 項、第63條第1 項第3 款分別定有明文。
    又在劃設有停止線而又有燈光號誌兩種設施之交岔路口應自
    停止線起算。有繪設路口範圍者：車輛無視於紅燈警示，有
    穿越路口之意圖，而車身已伸入路口範圍亦視同闖紅燈；若
    僅伸越停止線而未達路口範圍者，則視為不遵守標線指示，
    此有交通部67年5 月18日交路字第05341 號、82年4 月22日
    交路字第009811號函釋可資參照。
四、經查：
  (一)異議人於前揭時、地，駕駛車牌號碼VBV-399 輕型機車，行
    經高雄市○○○路與桂林路口有燈光號誌管制之交叉路口，
    適三多二路方向燈號為紅燈時，其車身在停止線前端並越過
    行人穿越道，遭原處分機關以行經有燈光號誌管制交叉路口
    闖紅燈為由而裁罰等情，有高雄市政府警察局98年3 月9 日
    高市警交相字第BB0000000 號舉發違反道路交通管理事件通
    知單1 份、採證照片2 張及原處分機關98年8 月31日高市交
    裁字第裁32-BB0000000裁決書1 份在卷可稽，堪信為真正。
  (二)本件依卷附違規採證照片2 張所示，該2 張照片分別於該路
    口燈光號誌紅燈亮起後55.0秒及55.9秒攝得，於第1 張照片
    中，異議人駕駛之上開車輛車身已通過停止線，後輪正好在
    停止線前端，車身前半已在行人穿越道即斑馬線上，於第2
    張照片中，異議人駕駛之上開車輛前輪已駛越過行人穿越道
    ，顯然已進入路口範圍內，且此時異議人之雙腳並未落地，
    顯示異議人所駕駛之機車仍在前進。則依前揭交通部之函釋
    及上開說明，應認本件異議人確有穿越路口之意圖，而其車
    身已伸入路口範圍，自屬闖紅燈無疑。雖異議人辯稱其當時
    確曾煞車停止，可能是旁邊的機車向前行駛壓線啟動拍照云
    云，惟員警對於發現用路人有違規之事實，即應檢具事證依
    法舉發，並無限制僅得舉發壓線啟動拍照之車輛，又其他機
    車騎士於當時直行通過該處路口是否有闖紅燈之情事，與異
    議人是否有闖紅燈之違規行為無涉，並不能據為其免責之依
    據；況縱使異議人先前於紅燈號誌亮起時確曾煞車停等在原
    處，亦無解於異議人後來未能繼續等待直至號誌完全轉換為
    綠燈前即逕自將機車駛入路口之「闖紅燈」違規事實，是異
    議人上開所辯，委無足採。
  (三)至異議人復辯稱：其係因見到橫向桂林路紅燈亮起，且在旁
    的其他機車亦開始前進，以為直向三多二路綠燈亮起，才騎
    動機車前行云云，惟一般人駕駛車輛行駛於道路，理應注意
    車前狀況，並隨時採取必要之安全措施，且應遵守道路交通
    標誌、標線、號誌之指示、警告、禁制規定，並服從執行交
    通勤務之警察或依法令執行指揮交通及交通稽查任務人員之
    指揮，道路交通安全規則第94條第3 項、第83條之1 第1 款
    分別訂有明文。查異議人騎乘機車行駛道路，理應注意行向
    交通號誌之指示，豈有捨此不為，逕觀非其行向號誌燈號變
    化或在旁車輛行進與否，自行臆度後率爾行駛之理。況交叉
    路口號誌之變換，於一方行向號誌已轉換時，另一方行向之
    號誌不必然同時變換，通常會有短暫之秒差。此項設計之目
    的，主要係給一方行向之車輛有緩衝之時間，特別係針對正
    在通過路口之車輛，以免另一方行向號誌同時變換而發生事
    故。此項號誌運作之設計，係在維護路口之交通安全，並非
    賦予駕駛人自由裁量之空間，駕駛人仍應嚴格依照自己行向
    號誌之變換起步、暫停或行進，不因紅燈剩餘秒數之多寡或
    在旁車輛之動靜而有區別。本件即使如異議人所辯，桂林路
    方向號誌已轉換為紅燈，惟此時三多二路行向之號誌，非必
    然已轉換為綠燈，異議人未確實遵守號誌之規定，面對三多
    二路方向號誌仍為圓形紅燈時，竟逕行進入路口，依上開說
    明，其所為業已符合上開闖紅燈之定義自明。從而，異議人
    上開辯解亦不足採憑，本件事證明確，異議人之違規行為堪
    以認定。
五、綜上所述，異議人於前揭時、地，駕駛上開輕型機車，於行
    經設有燈光號誌管制之交岔路口，闖越紅燈之事實，應可認
    定，則原處分機關據此並援引上開道路交通管理處罰條例第
    53條第1 項規定，裁處罰鍰1,800 元，於法即無不合，本件
    異議為無理由，應予駁回。
六、據上論斷，應依道路交通案件處理辦法第19條，裁定如主文
    。
中    華    民    國    98    年    10    月    8     日
                  交通法庭    法  官  王品惠
以上正本證明與原本無異。
如不服本裁定，應於送達後5日內，向本院提出抗告狀。
中    華    民    國    98    年    10    月    8     日
                              書記官  李文廣


司法院資訊處製作；財團法人民間司法改革基金會備份。
